【裁判字號】    90,訴,503
【裁判日期】    900622
【裁判案由】    遺棄
【裁判全文】
臺灣臺中地方法院刑事判決                            九十年度訴字第五三號
    公  訴  人  台灣台中地方法院檢察署檢察官
    被      告  乙○○
                丁○○
右列被告因遺棄案件，經檢察官提起公訴（八十九年度偵字第一七四一五號），本院
判決如左：
    主  文
乙○○對無自救力之直系血親尊親屬，依法令應扶助、養育及保護，而不為其生存所
必要之扶助、養育及保護，累犯，處有期徒刑拾月。
丁○○對無自救力之直系血親尊親屬，依法令應扶助、養育及保護，而不為其生存所
必要之扶助、養育及保護，處有期徒刑捌月。緩刑貳年。
    事  實
一、乙○○前於民國（下同）八十七年間，因犯傷害罪，經台灣高等法院台中分院判
    處有期徒刑二月確定，於八十七年十月六日確定，於八十七年十月六日易科罰金
    執行完畢。詎仍不知悔改，乙○○、甲○○（另案審結）與丁○○均係廖如柏之
    子女，依法令對於直系血親尊親屬之廖如柏應負扶助、養育及保護之義務，渠等
    明知廖如柏於八十七年三、四月間，因老邁且罹患重度痴症，精神近痴呆，無法
    行走，不能辨別人物，亦無法自理生活，顯已無謀生能力及自理生活之能力，而
    無自救力，其間端賴廖如柏之同胞姐妹丙○○與廖如梅照顧，居住在台中縣大里
    市一處違章鐵皮屋內。丙○○與廖如梅多次以電話聯絡乙○○與丁○○接廖如柏
    返家養育，乙○○與丁○○均明知其父廖如柏業已完全無自救力，竟未出面維持
    其生存之所必要之扶助、養育及保護，而將廖如柏棄置該違章鐵皮屋內不顧，經
    丙○○與廖如梅再以存證信函通知，仍置之不理。
二、案經台灣台中地方法院檢察署檢察官自動檢舉偵查起訴。
    理  由
一、訊據被告乙○○與丁○○固承認其父廖如柏已喪失自理生活之能力，及未扶養廖
    如柏之事實，惟矢口否認有遺棄之故意，均辯稱：渠父親廖如柏於六十九年間與
    渠母離婚，離婚後由廖如柏監護被告乙○○及另一位智障之兒子廖文炳，被告丁○○係由伊等母親監護，因廖如柏常常毆打被告乙○○與廖文炳，乙○○與廖文
    炳無奈才投靠母親，由母親獨力扶養四名子女，渠等自己之生活狀況不佳，實無
    力扶養渠父，非故意遺棄渠父親云云。然查：
（一）廖如柏為三十五年八月二十二日出生之老人，於八十七年間起，即因老邁且罹
      患重度痴症，精神已呈痴呆，時常喃喃自語，不能辨別人物，無法自理生活起
      居，且無謀生能力等情，業經證人即廖如柏之姐妹丙○○、廖如梅指證綦詳，
      且此為被告等所自承，並有廖如柏之身心障礙手冊影本、台中縣大里戶政事務
      所一次告知單各乙紙在卷可徵，足證被告之父廖如柏已因病無維持其生存所必
      要之能力，屬無自救力之人甚明。
（二）至被告二人辯稱：伊等並無遺棄之故意云云。惟查：被告乙○○、丁○○為廖
      如柏之子女，此有戶籍謄本一份在卷可稽，廖如柏為被告二人之直系血親尊親
      屬無訛，被告等既為直系血親卑親屬，依民法第一千一百十四條及第一千一百
      十五條規定對於廖如柏即負有第一順位之扶養義務，自應盡對其生存所必要之
      扶助、養育及保護責任，不因其父母離異，而未加妥善照料被告二人而解免渠
      等扶助、養育及保護其父廖如柏之責；甚且被告等二人年輕力壯，顯有工作能
      力，經證人丙○○、廖如梅多次以電話聯繫被告二人，甚且以廖如柏病急，要
      求被告等將廖如柏送醫及接回扶養，被告等卻拒絕提供廖如柏足夠生存所必要
      之扶助、養育及保護等情，業據證人丙○○、廖如梅指證明確，並有存證信函
      乙份在卷可憑，則渠等有遺棄之故意甚明。是渠等前揭所辯，尚不足採。本件
      事證明確，被告等犯行洵堪認定，應予依法論科。
二、核被告乙○○、丁○○所為，均係犯刑法第二百九十四條第一項後段之遺棄罪，
    廖如柏係被告二人之直系血親尊親屬，應依同法第二百九十五條之規定，均加重
    其刑。被告乙○○前於八十七年間，因犯傷害罪，經台灣高等法院台中分院判處
    有期徒刑二月確定，於八十七年十月六日確定，於八十七年十月六日易科罰金執
    行完畢等情，有台灣台中地方法院檢察署刑案資料查註紀錄表及台灣高等法院被
    告全國前案紀錄表各乙份在卷足憑，被告乙○○五年以內再犯本件有期徒刑以上
    之罪，為累犯，應依刑法第四十七條規定遞加重其刑。爰審酌被告等二人係前因
    父母離異，而其父未能妥善照料被告等，因而父子間感情並非融洽，被告方未能
    將其父接回扶養，且於本案審理時，業將廖如柏接回，另行租屋，而由被告二人
輪流照顧，此有租賃契約書影本乙紙在卷足憑，暨渠等犯罪之動機、手段、方法
    、所生之危害等一切情狀，各量處如主文所示之刑，以示懲儆。末查：被告丁○○前未曾受有期徒刑以上刑之宣告，此有台灣台中地方法院檢察署刑案資料查註
    紀錄表及台灣高等法院被告全國前案紀錄表各乙份在卷足憑，且犯後尚知悔悟，
    而接回其父扶養，其經此偵審教訓，當知警惕而信無再犯之虞，本院綜核各情，
    認所宣告之刑，認以暫不執行為適當，併予宣告緩刑二年，以啟自新。
三、被告甲○○所涉刑法第二百九十四條第一項、第二百九十五條之遺棄罪部分，由
    本院另行審結，併此敘明。
據上論斷，應依刑事訴訟法第二百九十九條第一項前段，刑法第二百九十四條第一項
、第二百九十五條、第四十七條、第七十四條第一款，判決如主文。
中      華      民      國      九十      年      六      月  二十二    日
                                臺灣臺中地方法院刑事第六庭
                                    法  官  劉  麗  瑛
右正本證明與原本無異。
如不服本判決，應於送達後十日內向本院提出上訴狀 （須附繕本） ，上訴於台灣高等
法院台中分院。
          書記官
中      華      民      國      九十      年      六      月  二十六    日
附錄論罪科刑法條
刑法第二百九十四條第一項
對於無自救力之人，依法令或契約應扶助、養育或保護，而遺棄之，或不為其生存所
必要之扶助、養育或保護者，處六月以上五年以下有期徒刑。
刑法第二百九十五條
對於直系血親尊親屬犯前條之罪者，加重其刑至二分之一。


司法院資訊處製作；財團法人民間司法改革基金會備份。
